【裁判字號】    95,簡上,705
【裁判日期】    970118
【裁判案由】    侵權行為損害賠償
【裁判全文】
臺灣臺北地方法院民事判決             95年度簡上字第705號
上  訴  人  乙○○
訴訟代理人  吳金棟律師
被  上訴人  甲○○
上列當事人間請求侵權行為損害賠償事件，上訴人對於民國95年
10月12日本院臺北簡易庭95年度北簡字第15059 號第一審判決提
起上訴，經本院於97年1 月4 日言詞辯論終結，判決如下：
    主      文
原判決關於駁回上訴人後開第二項之訴，暨命上訴人負擔訴訟費
用之裁判廢棄。
被上訴人應再給付上訴人新台幣柒仟捌佰拾伍元，及自民國九
十五年一月十五日起至清償日止，按年息百分之五計算之利息。
其餘上訴駁回。
第一審及第二審訴訟費用由被上訴人負擔百分之四，餘由上訴人
負擔。
    事實及理由
貳、實體方面：
一、上訴人主張：
（一）伊與被上訴人之女友鍾秀蘭有金錢糾紛，因於民國94 年3
      月8 日上午9 時許，在臺北市○○○路216 號鍾秀蘭所任
      職之郵政儲匯局前，見被上訴人駕駛自用小客車搭載鍾秀
      蘭抵達該處，乃趨前欲找鍾秀蘭理論，被上訴人因此不悅
      ，與伊發生衝突，兩人互有拉扯，伊遭被上訴人持手電筒
      毆打，受有右臉及右頸部外傷等傷害。
（二）伊因遭被上訴人毆打，而受有下列損害：
    1.伊為此共支出醫療費新台幣（下同）5萬元。
    2.伊當時任職於元圻實業有限公司（以下稱元圻公司），每
      月薪資約為3 萬元，伊因此傷而有2 個月時間無法工作，
      共損失6 萬元之薪資收入。
    3.伊為此精神上遭受極大痛苦，並因而罹患急性精神症，故
      請求精神慰撫金9 萬元。
（三）爰依侵權行為法則請求被上訴人賠償20萬元，及自刑事附
      帶民事起訴狀繕本送達翌日起至清償日止，按年息5%計算
      之利息等語。
二、被上訴人則以：
（一）上訴人所提出之醫療收據中，除臺北市立聯合醫院出具之
      就診日期為94年3 月8 日之收據外，其餘均與本件無關，
      且金額亦與上訴人所主張共支出醫療費5 萬元乙節不符。
（二）依上訴人之財產所得資料，其於94年根本沒有任何薪資收
      入，且依臺北市立婦幼綜合醫院診斷證明書上記載上訴人
      所受傷害為右臉及右頸部外傷，傷勢非重，應無休養之必
      要，故上訴人主張其每月薪資為3 萬元，其因前開傷害而
      有2 個月時間無法工作，共損失6 萬元之薪資收入云云，
      實屬無據。
（三）上訴人因本件衝突所受傷害非重，且本件係上訴人出手傷
      害伊在先，伊始有反擊之舉；上訴人所主張其罹患急性精
      神症，亦無證據足證與本件傷害間有何因果關係，故上訴
      人請求精神慰撫金9 萬元，實屬過高等語，資為抗辯。
三、原審判決被上訴人應賠償上訴人醫療費100 元、不能工作之
    損失528 元及精神慰撫金3,000 元，而駁回上訴人其餘之訴
    ，上訴人不服聲明上訴（被上訴人對其敗訴部分未提起上訴
    ，已告確定），並上訴聲明：(一)原判決關於駁回上訴人後開
    第(二)項之訴部分廢棄；(二)被上訴人應再給付上訴人196,372
    元，及自刑事附帶民事訴訟起訴狀繕本送達翌日起至清償日
    止，按年息5%計算之利息。被上訴人則答辯聲明：上訴駁回
    。
四、上訴人主張其與被上訴人於前述時地發生衝突，遭被上訴人
    以手電筒毆打而受有右臉及右頸部外傷等傷害等情，為被上
    訴人所不爭執，並有診斷證明書、病歷各1 紙在卷可按（見
    本院卷第41頁、第59頁），堪信此部分事實為真實。
五、本件經兩造協議簡化爭點為：上訴人請求被上訴人再賠償醫
    療費49,900元、不能工作之損失59,472元、慰撫金87,000元
    ，有無理由？
六、按當事人主張有利於己之事實者，就其事實有舉證之責任，
    民事訴訟法第277 條前段定有明文；次按不法侵害他人之身
    體或健康者，對於被害人因此喪失或減少勞動能力或增加生
    活上之需要時，應負損害賠償責任，民法第193 條第1 項定
    有明文；又不法侵害他人之身體、健康、名譽、自由、信用
    、隱私、貞操，或不法侵害其他人格法益而情節重大者，被
    害人雖非財產上之損害，亦得請求賠償相當之金額，同法第
    195 條第1 項亦有明定。而所謂「相當之金額」，應斟酌雙
    方身分資力與加害程度，及其他各種情形予以核定（最高法
    院51年台上字第223 號判例意旨參照）。茲就上訴人請求前
    開財產上損害金額及非財產上損害之慰撫金，准駁如下：
（一）關於醫療費用部分：本件上訴人於94年3 月8 日遭被上訴
      人毆傷，曾於當日至醫院就醫，共支出掛號費50元、診察
      費213 元及證明書費100 元乙節，有醫療費用收據在卷可
      按（見本院卷第42頁），而診斷書費用，如係被害人為證
      明損害發生及其範圍所必要之費用，應納為損害之一部分
      ，得請求加害人賠償（參照最高法院94年度台上字第198
      號判決意旨），是前開費用除原審判命被上訴人給付之10
      0 元外，餘263 元部分亦堪認為上訴人因本件傷害案件所
      必需之支出，應予准許。至上訴人主張其另支出醫療費用
      49,637元之部分，雖據其提出建成中醫醫院門診掛號費收
      據2 紙、財團法人天主教聖保碌修女會醫院、臺北市立聯
      合醫院醫療費用收據各1 紙為證（見原審卷第37頁正面至
      38頁反面），然前開醫療費用收據上所載之就診日期分別
      為94年5 月5 日、5 月13日、6 月3 日及6 月11日，與本
      件侵權行為發生之時間即94年3 月8 日相距甚遠，參酌上
      訴人於原審自承：伊確實只有去就診1 次，其他部分是去
      中醫店看病，但沒有開收據給伊等語等情（見原審卷第76
      頁），足認前開醫療費用收據與其本件所受傷害無關，上
      訴人復未另行舉證以實其說，是其主張另支出醫療費用49
      ,637 元 云云，難以採信。
（二）關於不能工作之損失部分：上訴人主張其因遭被上訴人毆
      打成傷，而有2 個月之時間無法工作，故此部分受有不能
      工作之損失6 萬元云云，惟此為被上訴人所否認，經查：
    1.上訴人於94年度雖無申報薪資所得之資料，有稅務電子閘
      門財產所得調件明細表附於原審卷可按（見原審卷第64頁
      ），惟證人即元圻公司負責人丙○○於本院審理時結證稱
      ：上訴人曾於94年元月至95年6 月在元圻公司任職，擔任
      儲運課長，公司都是每月給他現金支付薪資，但並沒有去
      申報此部分的薪資支出，因為上訴人在公司表現不錯，他
      表示他個人有積欠債務，怕被債權人聲請查封，所以公司
      就依照他的請求給付現金等語（見本院卷第31頁反面至第
      32頁反面），證人丙○○既與上訴人無何親誼關係，應無
      甘冒偽證罪責而為虛偽陳述以袒護上訴人之理，其證詞應
      堪以採信，是上訴人於94年間曾在元圻公司任職，堪以認
      定。
    2.上訴人雖提出元圻公司出具之現職證明書1 紙為證（見原
      審卷第39頁），其上載明上訴人月薪為35,000元，惟證人
      丙○○證稱：上訴人於案發時如果有正常上班，每月可以
      領到33,000元，現職證明書上所寫上訴人月薪為35,000元
      ，是後來經過調薪的金額等語，足認上訴人於本件侵權行
      為發生時於元圻公司任職可領取之月薪應為33,000元，足
      堪認定。
    3.上訴人雖主張其因遭被上訴人毆傷而有2 個月時間無法工
      作云云，然依上訴人提出之臺北市立婦幼綜合醫院診斷證
      明書（見本院卷第41頁），僅記載上訴人因右臉及右頸部
      外傷於94年3 月8 日至該院就診，醫師囑言並未載明上訴
      人因該傷害需休養而有不能工作之情形，上訴人亦自承其
      於受傷後僅於當日至前開醫院就醫乙次，並未住院（見原
      審卷第76頁、本院卷第79頁反面），顯見其所受傷害並非
      嚴重。至證人丙○○雖證稱：上訴人曾經有1 次受傷住院
      ，我們有去醫院看他，他說是被人加害的，他那一次休息
      大約1 個月的時間沒有來上班等語（見本院卷第31頁反面
      ），惟上訴人於94年3 月8 日遭被上訴人毆打後既未住院
      ，則證人丙○○前開證述情節顯與本件無關。是除上訴人
      於94年3 月8 日遭被上訴人毆傷而至醫院就診，致當日無
      法工作外，上訴人主張其餘無法工作之日數，則乏據可證
      ，不能採信。是上訴人因本件傷害無法工作之損失應為1,
      100 元（計算式：33,000÷30＝1,100） ，除原審判命被
      上訴人給付之528 元外，餘572 元部分亦應予准許，逾此
      數額之請求，尚非正當。
（三）關於慰撫金部分：
    1.上訴人主張其因被上訴人之傷害行為，致罹患急性精神症
      一節，固提出台灣大學醫學院附設醫院出具之診斷證明書
      1 紙為證（見本院卷第34頁），惟依該診斷證明書之記載
      ，上訴人因上述疾病係於96年1 月4 日至該院門診初診治
      療，與本案發生時間即94年3 月8 日相距甚遠，上訴人復
      未舉證以實其說，無從認上訴人前開疾病為本件傷害所引
      起，此部分自不得作為衡量本件慰撫金多寡之標準。
    2.查上訴人為36年12月18日生，其於本件侵權行為發生時在
      元圻公司擔任儲運課長，每月薪資為33,000元，於94年度
      之財產總額為3,002,527 元（見原審卷第65頁之稅務電子
      閘門財產所得調件明細表）；被上訴人則為38年2 月18日
      生，其於案發時以駕駛營業用小客車為業，此經被上訴人
      陳明在卷（見原審卷第24頁）；上訴人因與被上訴人之女
      友鍾秀蘭間有債務糾紛，而發生本件互毆，上訴人因此受
      有右臉及右頸部外傷等傷害，被上訴人則受有前胸多處挫
      傷、左大腿鈍傷等傷害，此經本院依職權調閱本院94年度
      易字第1780號刑事全卷核閱無誤，本院審酌兩造之身分、
      資力、被上訴人之加害程度等一切情狀，認原告請求之精
      神慰撫金以1 萬元為允當，除原審判命被上訴人給付之3,
      000 元外，餘7,000 元部分亦應准許，逾此數額之請求，
      則非正當。
七、綜上所述，上訴人基於侵權行為法則請求被上訴人給付11,4
    63元，及自刑事附帶民事訴訟起訴狀繕本送達翌日即95年1
    月15日起至清償日止，按年息5%計算之利息，為有理由，應
    予准許，逾此部分所為請求，為無理由，應予駁回。原審就
    上開應准許部分，為上訴人敗訴之判決，尚有未洽，上訴意
    旨求予廢棄改判，為有理由，爰由本院予以廢棄改判如主文
    第2 項所示。至於上訴人超過之請求則不應准許，原判決為
    上訴人敗訴之判決，經核於法並無不合，上訴意旨求予廢棄
    改判，為無理由，應駁回其上訴。
八、據上論結，本件上訴為一部有理由，一部無理由。依民事訴
    訟法第436 條之1 第3 項、第450 條、第449 條第1 項、第
    79 條 ，判決如主文。
中    華    民    國    97    年    1     月    18    日
                  民事第一庭審判長法  官  李昆曄
                                  法  官  朱漢寶
                                  法  官  蔡和憲
以上正本係照原本作成。
本判決不得上訴。
中    華    民    國    97    年    1     月    23    日
                                  書記官  巫玉媛


司法院資訊處製作；財團法人民間司法改革基金會備份。
